臺灣臺中地方法院刑事判決　　　　　　 100年度易字第3278號
公　訴　人　臺灣臺中地方法院檢察署檢察官
被　　　告　林家漢
上列被告因詐欺等案件，經檢察官提起公訴（100年度偵字第115
49號），本院判決如下：
    主    文
林家漢成年人對少年犯詐欺取財罪，累犯，處有期徒刑伍月，又
成年人對少年犯竊盜罪，累犯，處有期徒刑伍月，應執行有期徒
刑捌月。
    犯罪事實及理由
一、林家漢曾因竊盜案件，經判處有期徒刑2 月確定，嗣經減刑
    為有期徒刑1月確定，於民國96年9月12日易科罰金執行完畢
    。緣於99年12月間，少年李○儒（姓名、年籍詳卷）因故離
    家，而與林家漢同住在臺中市○○區○○路4段993號11樓之
    6 林家漢之租處。詎林家漢因缺錢花用，基於意圖為自己不
    法所有之犯意，明知李○儒係未滿18歲之少年，竟於99年12
    月24日前某日，以購買自小客車共同使用代步為由，向李○
    儒借款新臺幣4 萬元，致李○儒陷於錯誤而同意借款，因李
    ○儒沒錢，遂於99年12月24日在林家漢陪同下，將其所有之
    721-GXL號機車出售，並於同日在上開租處附近將4萬元交予
    林家漢，林家漢得手後即花用一空。林家漢於100年1月間某
    日，因無力支付房租，即徒手竊取李○儒所有放在上開租處
    之PS3遊戲機及筆記型電腦各1台得手，變賣得款後花用一空
    。
二、按現行刑事訴訟法為保障被告之反對詰問權，排除具有虛偽
    危險性之傳聞證據，以求實體真實之發見，於該法第159 條
    第1 項明定被告以外之人於審判外之言詞或書面陳述，除法
    律有規定者外，不得作為證據。而刑事訴訟法第159條之1至
    159條之4有傳聞法則之例外規定，且被告以外之人於審判外
    之陳述，雖不符前4 條之規定，而經當事人於審判程序同意
    作為證據，法院審酌該言詞陳述或書面陳述作成時之情況，
    認為適當者，亦得為證據；當事人、代理人或辯護人於法院
    調查證據時，知有第159條第1項不得為證據之情形，而未於
    言詞辯論終結前聲明異議者，視為有前項之同意，刑事訴訟
    法第159條之5定有明文。本件檢察官及被告並未就以下被告
    以外之人於審判外之陳述有所爭執，且迄於言詞辯論終結前
    ，均未主張有刑事訴訟法第159條第1項不得為證據之情形，
    是應認已同意作為證據，且經本院審酌後，認無不適當之情
    形，應認均有證據能力，合先敘明。
三、訊據被告林家漢固坦承以購車為由向李○儒借款4 萬元及變
    賣李○儒所有之PS3 遊戲機及筆記型電腦之事實，惟矢口否
    認有何犯行，辯稱：伊向李○儒借款後，因伊經營之洗車場
    地主找人押走李○儒，才將向李○儒借得之4 萬元先付給地
    主，地主才肯放走李○儒，伊因無力支付房租，才徵得李○
    儒同意後，將李○儒所有之上開物品拿去變賣云云。經查：
  (一)李○儒名下所有之721- GXL號機車於99年12月24日出售一節
    ，有交通部公路總局臺中區監理所豐原監理站100 年9月8日
    中監豐字第1000014143號函及檢送之機車車輛異動登記表在
    卷可稽，並據證人李○儒結證明確，核與被告供述相符，堪
    信為真實。
  (二)證人李○儒所有放在被告上開租處之PS3 遊戲機及筆記型電
    腦各1 台，被告於100年1月間未經證人李○儒之同意，即自
    行取走變賣，被告係於變賣之後有向證人李○儒表示因無法
    繳納房租，才拿上開物品變賣得款用以支付房租，被告先傳
    簡訊給證人李○儒表示要借用上開物品，證人李○儒打電話
    給被告表示待其返回上開租處再討論，惟證人李○儒回租處
    時，被告已將上開物品變賣。另因證人李○儒與被告同住後
    ，被告表示連同妻小及證人李○儒要一同出門很不方便，想
    向證人李○儒借錢買車，證人李○儒即於99年12月24日出賣
    機車，將所得款項4 萬元借予被告，交錢之後，不曾見過車
    子，被告表示拿去改裝，因無法付款而未能取回，證人李○
    儒要求被告帶去看所購之車子，被告一直推託，但向證人李
    ○儒表明借得之款項已用於購車，在證人李○儒與被告同住
    期間，在99年12月底至100年1月初時某日，被告經營之洗車
    場地主因知悉證人李○儒與被告同住，曾由證人李○儒帶同
    地主至被告租處找被告洽談，證人李○儒並無遭人帶走之情
    形，證人李○儒係因相信被告要購車合用才借給被告4 萬元
    等事實，業據證人李○儒於本院結證甚詳。
  (三)證人吳雅鈴即被告之妻於偵訊時結證稱：被告於99年底在洗
    車場工作，因他說不租了，但租期尚未屆至，要付違約金，
    即100年1月至5月共10萬元，就從100年2 月開始付，每月15
    、25日各付1 萬元，被告因錢不夠付房租，有跟李○儒說電
    腦及電動（指PS3 遊戲機）先賣掉，當時李○儒不在家，有
    打電話跟李○儒說，伊不清楚李○儒賣機車之事等語。
  (四)被告於偵訊時供稱：伊有打電話給李○儒，他沒有接，有傳
    簡訊給他，後來他有打電話給伊，伊告訴他房租不夠，他的
    筆記型電腦也壞了，伊先拿去處理掉，把房租繳掉，因李○
    儒與伊同住，伊向李○儒說既然住在一起，合買1 部車，他
    說要出資4 萬元，但他拿錢給伊當天就說怕有糾紛，不要合
    買，要用借的，伊拿錢之後，因洗車場出了一些問題，伊要
    付10萬元，就跟李○儒說先把錢拿去處理洗車場的事，車子
    就沒有買了，但曾向李○儒說有買車，因錢還沒有付完，所
    以車子不能牽回來等語。又被告於本院審理時自承李○儒經
    由友人之介紹，至其經營之洗車場工作，李○儒有向其表示
    上高中夜校，同住期間知悉李○儒係離家出走，與李○儒一
    同去賣機車時，有看到李○儒書寫出生年月日，得知李○儒
    之年紀為17歲等語。
  (五)綜上可知，被告係以購車合用為由向李○儒借款，而李○儒
    原係以機車代步，倘被告非以購車合用為由，衡情李○儒應
    無變賣機車將所得款項借予被告，而被告亦無在李○儒交付
    款項後詢問所購之車子何在時，對之騙稱確有買車，因錢尚
    未付完，車子無法取回之理。又被告係在無法繳納房租之情
    形下，才將李○儒所有之電腦及遊戲機拿去變賣，且拿取當
    時李○儒並不在場，已詳如上述，顯見被告係因時間緊迫，
    且恐證人李○儒不同意變賣物品時，將無力支付房租，才於
    李○儒不在家時，先行取走李○儒所有之電腦及遊戲機拿去
    變賣，以便支付房租至明，是被告所為之辯解，顯不足採，
    本件事證明確，被告犯行堪以認定。
四、核被告所為，係犯刑法第339條第1項之詐欺取財罪及刑法第
    320條第1項之竊盜罪。所犯上開2 罪，犯意各別，行為互殊
    ，應予分論併罰。又被告為上開犯罪行為時，李○儒於係未
    滿18歲之少年，應依兒童及少年福利法第70條第1 項前段之
    規定加重其刑。且被告前有犯罪事實及理由欄一所載之執行
    情形，有臺灣高等法院被告前案紀錄表在卷可參，其於有期
    徒刑執行完畢後5年內，故意再犯有期徒刑以上刑之上開2罪
    ，均為累犯，均應依法遞加重其刑。爰審酌被告前有竊盜之
    不法素行，國中畢業之智識程度，不思以正當途徑尋求金錢
    奧援之犯罪動機、目的、手段，與被害人之關係，犯罪所生
    之危害及犯後遲未與被害人和解等一切情狀，分別量處如主
    文所示之刑，並定如主文所示之執行刑。另刑法第339條第1
    項詐欺取財罪及刑法第320條第1 項竊盜罪，其法定刑均為5
    年以下有期徒刑，依兒童及少年福利法第70條第1 項前段規
    定予以加重其刑後，因係刑法分則加重之性質，其法定刑有
    期徒刑部分加重之結果，即非「最重本刑為5 年以下有期徒
    刑以下之刑之罪」，縱受6 個月以下有期徒刑之宣告，與刑
    法第41條第1 項得易科罰金之規定不符，自不得諭知易科罰
    金之折算標準，併此敘明。
五、依刑事訴訟法第299條第1項前段，刑法第339條第1項、第32
    0條第1項、第47條第1項、第51條第5款，兒童及少年福利法
    第70條第1項前段，刑法施行法第1條之1，判決如主文。
本案經檢察官曹錫泓到庭執行職務
中    華    民    國   100    年    12    月    7     日
                  刑事第八庭  審判長法  官  許文碩
                                    法  官  黃佳琪
                                    法  官  林慧英
以上正本證明與原本無異。
如不服本判決應於收受判決後10日內向本院提出上訴書狀，並應
敘述具體理由；其未敘述上訴理由者，應於上訴期間屆滿後20日
內向本院補提理由書（均須按他造當事人之人數附繕本）「切勿
逕送上級法院」。
                                    書記官  陳玲誼
中    華    民    國   100    年    12    月    7     日
附錄論罪科刑法條
刑法第339條第1項
意圖為自己或第三人不法之所有，以詐術使人將本人或第三人之
物交付者，處5年以下有期徒刑、拘役或科或併科1千元以下罰金
。
刑法第320條第1項
意圖為自己或第三人不法之所有，而竊取他人之動產者，為竊盜
罪，處5年以下有期徒刑、拘役或5百元以下罰金。